【裁判字號】    89,國再易,1
【裁判日期】    890812
【裁判案由】    國家賠償
【裁判全文】
臺灣雲林地方法院民事裁定  八十九年度國再易字第一號
    再審原告    甲○○
    再審被告    雲林縣麥寮鄉公所
    法定代理人  許茂雄
    訴訟代理人  許長吉
                廖育成
右當事人間請求國家賠償事件，再審原告對於本院民國八十八年十月二十九日八十八
年度國簡上字第一號確定判決提起再審之訴，本院裁定如左：
    主      文
再審之訴駁回。
再審訴訟費用由再審原告負擔。
    理      由
一、按再審之訴，係對於確定終局判決聲明不服，並應於三十日之不變期間內提起。
    前項判決，自判決確定時起算，但再審理由知悉在後者，自知悉時起算，民事訴
    訟法第四百九十六條第一項、第五百條第一項、第二項定有明文。復按法院裁判
    ，無論適用法規或解釋法規，均係依職權為之，原無待當事人提出其他判決以為
    證據，如係引用其他判決法律上之見解，而為其有利之主張，亦非民事訴訟法第
    王百九十六條第一項第十三款之新證據，該判決即無發見或知悉在後之可言，最
    高法院六十九年台上字第二三七八號、七十年度台上字第二九七九號判決意旨參
    照。
二、本件再審原告主張本院八十八年度國簡上第一號請求國家賠償事件，於八十八年
    十月二十九日，以雲林縣麥寮鄉○○路為「鄉道」，故法定管理機關為雲林縣政
    府，再審被告並非「賠償義務機關」，而駁回再審原告之上訴，然經再審原告行
    文雲林縣政府，縣政府於八十九年三月七日告知賠償義務機關為麥寮鄉公所，爰
    依民事訴訟法第四九六條第十三款規定聲請再審，並請求精神上之損害賠償新台
    幣（下同）五萬元云云。經查：
（一）、再審原告請求請求再審被告賠償五萬元之精神損失，查此部分並未經再審原
        告於起訴時主張，亦未經終局判決確定，揆諸前開法條規定，自不符再審要
        件。再審原告此部分主張自非合法，應予駁回。
（二）、又再審原告於八十八年十一月四日曾行文雲林縣政府請求損害賠償協議，雲
        林縣政府於八十八年十一月二十六日及八十九年一月六日，分別函請麥寮鄉
        公所依國賠法規定妥為處理，有其所提之陳情表及雲林縣政府八十八年十一
        月二十六日八八府秘法字第8810001329號函、八十九年一月六日八八府行法
        字第八００一一五五四九號函附卷可稽，惟因再審被告不肯出面協議，雲林
        縣政府乃於八十九年三月七日正式函復再審原告，明確告知系爭道路為「市
        區道路」，管理機關為麥寮鄉公所，並提出八十九年三月七日八九府行法字
        第八九一００００一二八號函為憑；顯見再審原告於八十八年十一月二十六
        日及八十九年一月六日收受副本時即已知悉上開函文之內容，雖八十九年三
        月七日雲林縣政府以正本通知再審原告，但觀該函之內容仍重申前開八十八
        年十一月二十六日及八十九年一月六日之內容，故其知悉再審理由時即應從
        八十八年十一月二十六日起算，其遲至八十九年三月十六日始行提起本件再
        審，顯逾三十日之再審期間，其再審之訴不合法，依法自應予駁回。況依再
        審原告主張依八十九年三月七日雲林縣政府之函為發現未經斟酌之證物而聲
        請再審，揆諸前開最高法院判決意旨，非屬民事訴訟法第一項第十三款所謂
        之新證物，非屬法定之再審理由，從而，再審原告提起本件再審之訴，自屬
        不應准許。
三、依民事訴訟法第五百零二條第一項、第九十五條、第七十八條，裁定如主文。
中      華      民      國    八十九    年      八      月    十二      日
                                    臺灣雲林地方法院民事庭
~B審判長法官  黃玉清
~B法      官  陳定國
~B法      官  黃瑞井
右為正本係照原本作成。
如對本裁定抗告須於裁定送達後十日內向本院提出抗告狀。
中      華      民      國    八十九    年      八      月    十二      日
~B法院書記官  詹靜宜


司法院資訊處製作；財團法人民間司法改革基金會備份。
